【裁判字號】    97,財管,58
【裁判日期】    970904
【裁判案由】    選任遺產管理人
【裁判全文】
臺灣板橋地方法院民事裁定              97年度財管字第58號
聲  請  人  財政部台灣省北區國稅局
法定代理人  甲○○
上列聲請人聲請對被繼承人乙○○選任遺產管理人事件，本院裁
定如下：
    主      文
選任王玉姿（女，民國○○年○ 月○○日生、身分證統一編號：Ｚ
000000000 號）為被繼承人乙○○（男、民國○○年○ 月○○日生、
身分證統一編號：Ｚ000000000 號、生前最後設籍臺北縣樹林市
○○街107 號、民國95年9 月2 日死亡）之遺產管理人。
程序費用由被繼承人乙○○之遺產負擔。
     理     由
一、按繼承開始時，繼承人之有無不明，而無親屬會議或親屬會
    議未於1 個月內選定遺產管理人者，利害關係人或檢察官得
    聲請法院選任遺產管理人，並由法院依公示催告程序，定6
    個月以上之期限，公告繼承人，命其於期限內承認繼承；又
    被繼承人之所有繼承人均拋棄其繼承權者，亦準用關於無人
    承認繼承之規定，民法第1177條、第1178條第2 項、第1176
    條第6 項定有明文。
二、本件聲請意旨略以：被繼承人乙○○（男、民國○○年○ 月○○
    日生、身分證統一編號：Ｚ000000000 號、生前最後設籍臺
    北縣樹林市○○街107 號、民國95年9 月2 日死亡），其繼
    承人均已拋棄繼承，惟被繼承人尚遺有依法應繳納之綜合所
    得稅款未完納，另依被繼承人乙○○財產歸屬資料清單所列
    ，其尚遺有兩筆土地，為免因無人繼承遺產及無綜合所得稅
    納稅義務人，致影響遺產管理及綜合所得稅之徵收，爰依非
    訟事件法第149 條第1 項規定，狀請鈞院裁定選任財政部國
    有財產局為被繼承人乙○○之遺產管理人等語。
三、經查，聲請人上開主張，業據聲請人提出相對人除戶謄本、
    戶籍資料、土地建物資料清單、本院97年4月25日輔家科春
    慶026813號函影本、繼承系統表等件為證，並經本院調閱本
    院95年度繼字第2117號拋棄繼承卷宗經核無訛，堪信為真實
    。
四、本件被繼承人乙○○之繼承人均已拋棄繼承，聲請人為被繼
    承人乙○○之債權人，其以利害關係人身分聲請指定被繼承
    人之遺產管理人，核與首揭規定相符。惟本院審酌被繼承人
    之配偶王玉姿與被繼承人生前為同財共居之夫妻關係，對聲
    請人所主張之上開債務以及遺產情況瞭解應較深，有利於被
    繼承人遺產之管理，且經本院以電話聯繫被繼承人乙○○之
    遺眷，其等表示王玉姿願意擔任本件被繼承人乙○○之遺產
    管理人，此有本院電話紀錄表1 件為憑。為保障債權人之利
    益及期程序之便利、公信起見，爰選任被繼承人之配偶王玉
    姿為相對人乙○○之遺產管理人。
四、依非訟事件法第157 條，裁定如主文。
中    華    民    國    97    年    9     月    4     日
                  家事法庭  法  官  黃惠瑛
以上正本係照原本作成。
如對本裁定抗告須於裁定送達後10日內向本院提出抗告狀。
中    華    民    國    97    年    9     月    4     日
                            書記官  王苑琦


司法院資訊處製作；財團法人民間司法改革基金會備份。
